【裁判字號】    98,交聲,64
【裁判日期】    980403
【裁判案由】    違反道路交通管理處罰條例聲明異議
【裁判全文】
臺灣苗栗地方法院交通事件裁定          98年度交聲字第64號
原處分機關  交通部公路總局新竹區監理所苗栗監理站
異  議  人
即受處分人  甲○○
                    號
上列異議人即受處分人因違反道路交通管理處罰條例案件，對於
交通部公路總局新竹區監理所苗栗監理站中華民國98年3 月9 日
所為之竹監苗字第裁54-F00000000號處分（原舉發案號：苗縣警
交字第F00000000 號），聲明異議，本院裁定如下：
    主  文
異議駁回。
    理  由
一、按汽車駕駛人，行經有燈光號誌管制之交岔路口闖紅燈，處
    新臺幣（下同）1,800 元以上5,400 元以下罰鍰，又汽車駕
    駛人，有違反道路交通管理處罰條例第53條情形者，除依原
    條款處罰鍰外，並記違規點數3 點，道路交通管理處罰條例
    第53條第1 項、第63條第1 項第3 款，分別定有明文。而道
    路交通管理處罰條例所稱之汽車，依該條例第3 條第8 款規
    定，係包括機器腳踏車在內。
二、原處分意旨略以：異議人即受處分人甲○○於民國98年1 月
    31日14時15分許，騎乘車牌號碼IHY-478 號重型機車行經苗
    栗縣苗栗市○○路、為民街口處，為苗栗縣警察局苗栗分局
    北苗派出所員警舉發「闖紅燈（為公東→西）」違規；嗣異
    議人於舉發通知單所載期限內到案申訴，經原處分機關函請
    原舉發單位查覆後，仍認異議人有上開違規行為明確，乃依
    道路交通管理處罰條例第53條第1 項、第63條第1 項第3 款
    暨違反道路交通管理事件統一裁罰基準及處理細則第41條第
    4 項規定，於98年3 月9 日裁處異議人罰鍰新臺幣1,800 元
    ，並記違規點數3 點，原處分並無不法等語。
三、異議意旨略以：異議人不服理由為當時異議人不確定有闖
    紅燈，請求提出為公路和為民街路口監視器，惟據苗栗縣警
    察局苗栗分局回覆，無法提出事證，令人不服；經異議人
    了解，該路段是雙黃線，警察可以迴轉嗎？是否先開自己罰
    單？異議人簽收違規通知單係出於無奈，否則就是妨害公
    務，或許會被帶到警察局；為此向法院提出異議，請求撤銷
    原處分等語。
四、經查：
（一）異議人對於在上揭時、地，騎乘車號IHY-478 號重型機車
      為警攔停之事實，並不否認，且有原舉發單位即苗栗縣政
      府警察局苗栗分局北苗派出所舉發違反道路交通管理事件
      通知單1 份在卷足憑。
（二）次依證人即本件舉發警員劉建佑到庭具結證稱：「當時我
      與另一位警員是機巡，我們在為公路上由西往東，到苗栗
      市○○路與為民街口停等紅綠燈時，看到對方由為公路由
      東往西方向騎過來，對向車道也有機車停等，而異議人是
      紅燈慢慢騎過來，我看到他闖紅燈，我們就調頭去追他」
      、「（你確定看到異議人時，你們兩邊燈號都是紅燈？）
      我確定」、「（有無可能看錯車輛，不是此台車或這個人
      ？）不會，因距離不會很遠，我有把握」、「（你在停等
      紅燈多久就看到異議人？）20幾秒至30秒就看到他騎過來
      」、「（所以有無可能本件是黃燈快紅燈騎過來？）不會
      ，我們等紅燈等了很久，他才騎過來」、「（對於異議人
      說他不確定有無闖紅燈，希調閱監視器等等，有無意見？
      ）無意見，雖異議人說不確定有無闖紅燈，但我確定他有
      闖紅燈。」等語綦詳（見本院98年4 月1 日訊問筆錄），
      並有證人庭呈之繪製現場圖1 份及現場照片2 張以資佐證
      。衡諸證人劉建佑係依法執行公務之人員，經到庭具結，
      證述其攔停舉發經過，對異議人所騎乘上開重型機車如何
      闖紅燈之舉發過程的證述，連續而完整，顯見證人對舉發
      當時之記憶深刻，而依卷內證據資料並無任何積極證據足
      以證明證人上開證詞係屬虛偽，亦無足以令人顯信證人證
      述為不可採之品性證據或前科證據存在，本院自不得僅以
      證人為本件掣單告發異議人之員警而全盤抹煞其在訴訟上
      所具有之證人資格及其證言之證明力，故其證言應堪採信
      。
（三）又鑑於交通違規事實往往驟然而現、稍縱即逝，若硬性要
      求舉發員警不分違規情節，一律必須預留證據，俾便事後
      提出供法院審酌，除有現實技術可行性之困難外，勢將大
      幅提高交通管理之行政成本，並嚴重削弱道路交通管理之
      行政效能，此絕非立法者制定道路交通管理法規之本意。
      是舉發單位雖未能提出異議人違規照片或攝影畫面供異議
      人檢視，然當場舉發交通違規並不以攝影或照相存證為其
      要件，亦不以舉發錄影或照片為唯一之證明方法，若舉發
      員警係親眼見聞違規經過，並經以證人之身分具結後為證
      述，此證人證詞仍不失為證明方法之一種。本件既經證人
      劉建佑到庭具結，證述其攔停舉發經過，確認異議人確有
      行經有燈光號誌管制之交岔路口闖紅燈之違規事實，則其
      所為證言應屬可信，業如前述。
（四）異議人雖以前詞置辯，然按違反道路交通管理事件舉發通
      知單本係用以通知被舉發人交通違規之事實，若警員當場
      舉發時已告知被舉發人其違規事實，自生通知之效力，不
      因被舉發人嗣後拒絕簽收舉發通知單而異其效果，此觀違
      反道路交通管理事件統一裁罰基準及處理細則第11條第1
      項第1 款「拒絕簽章者，仍應將通知聯交付該駕駛人或行
      為人收受，並記明其事由及交付之時間；拒絕收受者，應
      告知其應到案時間及處所，並記明事由與告知事項，視為
      已收受」之規定自明。依此規定，異議人並非不得拒絕簽
      收舉發通知單，僅係應自負拒絕簽收之法律效果而已。倘
      異議人僅消極拒絕簽收違規通知單而別無其他妨害公務之
      積極行為，尚難謂因此即構成妨害公務，是異議人以拒絕
      簽收違規通知單恐構成妨害公務，會被帶到警察局云云，
      容有誤會。至異議人所指該路段是雙黃線，質疑警察是否
      可以迴轉等情，縱然為真，異議人亦得依照道路交通管理
      處罰條例第7 條之1 規定，敘明違規事實或檢具違規證據
      資料，逕向公路主管或警察機關檢舉，然此尚無礙於異議
      人上開違規事實之認定；基於不法者不得主張平等權之原
      則，警察本身是否違規，並無法作為異議人不罰之理由，
      附此敘明。
（五）另交通警員掣單舉發違反道路交通管理處罰條例所列之違
      規事實，本質上為行政處分，係公務員基於職務上權力，
      依法就特定之具體事件所為具公法上效果之單方行政行為
      ，基於公務員為公法上行為具有公信力之原則，該行政處
      分當可被推定為有效。且本件查無任何證據足資證明執勤
      員警有何捏造事實違法取締之不法情事，而異議人亦未就
      執勤員警之舉發如何有誤，提出相關證據以供本院調查，
      則執勤員警本其維護交通秩序、安全職責所為之舉發，自
      應受到合法、正確之推定，異議人所為之指摘，經核並無
      依據。據此，異議人有於上述時、地駕車行經有燈光號誌
      管制之交岔路口闖紅燈行為，且經合法舉發一事應堪認定
      ，本件事證明確，應依法論科。
五、綜上所述，本件異議人既有前揭於行經有燈光號誌管制之交
    岔闖紅燈之違規行為，原處分機關依道路交通管理處罰條例
    第53條第1 項、第63條第1 項第3 款之規定及違反道路交通
    管理事件統一裁罰基準表，裁處異議人罰鍰1,800 元，並記
    違規點數3 點，核無違法或不當之情事，聲明異議意旨僅執
    前詞，任意指摘原處分，並無理由，應予駁回。
六、據上論斷，應依道路交通管理處罰條例第87條第2 項，道路
    交通案件處理辦法第19條，裁定如主文。
中    華    民    國    98    年    4     月    3     日
                  交通法庭  法  官  林卉聆
以上正本證明與原本無異。
如不服本裁定應於送達後5 日內向本院提出抗告狀。
                            書記官  楊慧萍
中    華    民    國    98    年    4     月    3     日


司法院資訊處製作；財團法人民間司法改革基金會備份。
